臺灣新北地方法院刑事判決
                                     108年度易字第1129號
公  訴  人  臺灣新北地方檢察署檢察官
被      告  黃薪銘




選任辯護人  余宗鳴律師（法律扶助律師）
上列被告因恐嚇取財案件，經檢察官提起公訴（108 年度偵字第
3226號），本院判決如下：
    主  文
丙○○犯恐嚇取財罪，累犯，處有期徒刑拾月。
    事  實
一、丙○○意圖為自己不法之所有，基於恐嚇取財之犯意，先使用
其於民國104 年12月11日起至105 年間之某時許，在8591遊戲交
易論壇上以新臺幣（下同）100 元對價購得暱稱為「夏桃籽」之
臉書（facebook，下稱臉書）社群軟體帳號（下稱本案臉書帳號
）佯裝為女性，於107 年2 月4 日使用臉書通訊軟體Messenger 
（下稱Messenger ）傳送訊息予甲○○（年籍詳卷），佯稱要邀請
代言模特兒，要求甲○○自拍全裸照片傳送以進行審查云云，而取
得甲○○上傳之全裸照片（下稱本案照片），詎丙○○自107 年2 月
25日起，多次向甲○○傳送訊息恫稱要公布本案照片，並於107 年
3 月12日傳送訊息要求甲○○用錢處理等語，再於107 年3 月27日
傳送訊息恫稱：如不依言給付款項，會將本案照片公布等語，並
於107 年3 月31日傳送訊息要求甲○○於當日21時10分前匯款8,00
0 元至丙○○不知情之友人乙○○（另案經臺灣彰化地方檢察署檢察
官以107 年度偵字第8591號、第12217 號為不起訴處分確定）所
有之中華郵政帳號00000000000000號帳戶（下稱本案郵局帳戶）
內，並將派人於同日22時確認款項是否匯入，如未收到款項，將
在網路散播本案照片等語，致使甲○○心生畏懼，遂於同日21時24
分以其申設之玉山商業銀行帳戶（帳號詳卷，下稱本案玉山帳戶
）使用網路銀行先匯款66元至本案郵局帳戶內而得手，嗣丙○○催
促甲○○繼續匯款，並稱已公布本案照片等語，甲○○因認本案照片
已公開，遂決意不再匯入剩餘款項而報警處理，警方因而循線查
獲上情。
二、案經甲○○訴由彰化縣警察局鹿港分局報告臺灣彰化地方檢察
署呈請臺灣高等檢察署檢察長核轉臺灣新北地方檢察署檢察官偵
查起訴。
    理  由
一、程序部分：
  ㈠按被告以外之人於偵查中向檢察官所為之陳述，除顯有不可
信之情況者外，得為證據，刑事訴訟法第159 條之1 第2 項定有
明文。是未經被告詰問之被告以外之人於偵查中向檢察官所為之
陳述，依上開規定，除顯有不可信之例外情況外，原則上為法律
規定得為證據之傳聞例外。而為保障被告之反對詰問權，並與現
行法對傳聞例外所建構之證據容許範圍求其平衡，證人在偵查中
雖未經被告之詰問，倘被告於審判中已經對該證人當庭及先前之
陳述進行詰問，即已賦予被告對該證人詰問之機會，則該證人於
偵查中之陳述即屬完足調查之證據，而得作為判斷之依據（最高
法院99年度台上字第8129號判決意旨參照）。被告丙○○及辯護人
就證人乙○○之偵訊證述，雖以未經交互詰問之合法調查程序為由
，主張不得作為判斷之依據，然證人乙○○業經本院審理時傳喚到
庭進行交互詰問程序，是其偵訊時之證述業經合法調查，復查無
有何顯不可信之情形，依前開說明，自得作為本院判斷之依據。
  ㈡次按被告以外之人於審判外之陳述，雖不符刑事訴訟法第159
 條之1 至第159 條之4 之規定，而經當事人於審判程序同意作
為證據，法院審酌該言詞陳述或書面陳述作成時之情況，認為適
當者，亦得為證據；當事人、代理人或辯護人於法院調查證據時
，知有同法第159 條第1 項不得為證據之情形，而未於言詞辯論
終結前聲明異議者，視為有前項之同意，刑事訴訟法第159 條之
5 規定甚明。查本件認定事實所引用被告以外之人於審判外之言
詞或書面陳述，除上開㈠所述部分外，雖屬傳聞證據，惟檢察官
、被告及辯護人等於言詞辯論終結前，均未主張有刑事訴訟法第
159 條第1 項不得為證據之情形，本院審酌此等證據作成時之情
況，並無違法不當及證明力明顯過低之瑕疵，認以之作為證據應
屬適當，而認該等證據資料皆有證據能力。
  ㈢至於本院所引之非供述證據部分，經查並非違法取得，亦無
依法應排除其證據能力之情形，是依刑事訴訟法第158 條之4 規
定反面解釋，應有證據能力。
二、實體部分：訊據被告固坦承曾於104 年12月11日起至105 年
間之某時許，在8591遊戲交易論壇上以100 元對價購得本案臉書
帳號，並曾向乙○○借用本案郵局帳戶欲供另案詐騙被害人匯入款
項使用等情，惟矢口否認有何恐嚇取財犯行，辯稱：伊購入本案
臉書帳號後並未更改密碼，本案並非伊所為，應該是其他知道本
案臉書帳號之人做的云云；辯護人則為被告辯稱：本案臉書帳號
曾在107 年9 月間後更改暱稱為「夏夏兒」，然當時被告已入監
，可見另有他人可使用本案臉書帳號，至於本案郵局帳戶，可能
是其他有本案臉書帳號使用權限之人登入後查看被告與乙○○間之
對話紀錄而取得，並非被告提供給告訴人，故本案並非被告所為
云云。經查：
  ㈠使用本案臉書帳號之人於107 年2 月4 日使用Messenger 傳
送訊息予告訴人甲○○，佯稱要邀請代言模特兒，要求告訴人自拍
全裸照片傳送以進行審查云云，而取得告訴人上傳之本案照片，
並自107 年2 月25日起，多次傳送訊息恫稱要公布本案照片，並
於107 年3 月12日傳送訊息要求告訴人用錢處理等語，再於107 
年3 月27日傳送訊息恫稱，如不依言給付款項，會將本案照片公
布等語，並於107 年3 月31日傳送訊息要求告訴人於當日21時10
分前匯款8,000 元至本案郵局帳戶，並將派人於同日22時確認款
項是否匯入，如未收到款項，將在網路散播本案照片等語，致使
告訴人心生畏懼，於同日21時24分以本案玉山帳戶使用網路銀行
先匯款66元至本案郵局帳戶做為測試，嗣本案臉書帳號之使用者
稱未收到該筆款項，催促告訴人繼續匯款，並稱已公布本案照片
等語，告訴人因認本案照片已公開，遂決意不再依言匯款而報警
處理等情，業據告訴人於警詢、偵訊時證述明確（見臺灣彰化地
方檢察署107 年度偵字第8591號卷【下稱偵8591卷】第1至3 、5
5、56、64頁），並有內含本案照片之告訴人行動電話Messenger
 對話內容擷取畫面（見偵8591卷第8 至44頁）、本案玉山帳戶
網路交易明細資料（見偵8591卷第8 頁）、本案郵局帳戶開戶及
交易明細資料（見偵8591卷第5 至7 頁，易字卷第79至81、237 
至241 頁）等在卷可稽，此部分事實首堪認定。
  ㈡又被告曾於104 年12月11日起至105 年間之某時許，在8591
遊戲交易論壇上以100 元對價購得本案臉書帳號，並使用該臉書
帳號與乙○○聯繫，及向乙○○陸續借款約10萬元，因而取得本案郵
局帳戶帳號等情，經被告於偵訊、本院準備程序及審理時陳述明
確（臺灣彰化地方檢察署107 年度偵字第12217 卷【下稱偵1221
7 卷】第4 頁反面、5 、71頁，易字卷第199 、307 至309 頁）
，核與證人乙○○於偵訊及本院審理時之證述相符（見偵8591卷第
54至57頁，易字卷第299、302 頁），並有臉書公司關於本案臉
書帳號申設相關資料之函覆內容及證人乙○○臉書封鎖紀錄翻拍照
片（見易字卷第155 至158 、317 、318 頁）等在卷可稽，此部
分事實亦堪認定。
  ㈢關於對告訴人為本案犯行之人是否為被告乙節，依上開臉書
公司函覆資料，無法確認被告購入本案臉書帳號後曾有變更登入
密碼之情形，是本案固然無法排除尚有其他人知悉本案臉書帳號
登入密碼之可能性，然本案行為人既另提供乙○○之本案郵局帳戶
供告訴人匯款，可見該人除須知悉本案臉書帳號之登入密碼外，
同時尚須知悉本案郵局帳戶之帳號，且可因告訴人匯款之行為而
有受益可能，始符常情；而依證人乙○○於本院審理時之證述：被
告總共向我借了10萬元，我告知被告我的郵局帳戶帳號是想要被
告用匯款的方式還我錢，因為我不想再見他等語（見易字卷第30
2 頁），可知證人乙○○係基於使被告還款目的才提供本案郵局帳
戶之帳號予被告，是一旦告訴人將款項匯入該帳戶，則被告積欠
證人乙○○之債務即可獲得清償，故被告將因而受益甚明。
  ㈣此外，細觀本案行為人與告訴人間Messenger 對話內容所示
，該人於107 年3 月31日要求告訴人於21時10分前匯款時係稱：
「我（晚上）10點叫人家去看」，且該人於告訴人當日匯款66元
，並向該人表示已匯款後，自匯款當日至107 年4月28日止長達
近1 個月之期間，仍持續追問告訴人：「你到底有沒有要轉帳」
、「看到回我快點」、「有沒有轉帳成功明細」、「你確定你有
轉帳？」、「你現在能不能去提款機查一下餘額……看錢有沒有轉
出去」、「你確定錢有轉出去嗎？」、「麻煩你先去查詢餘額然
後拍明細給我，確認一下你到底有沒有轉帳出去」、「還要繼續
騙？根本沒轉帳」等語（見偵8591卷第36至43頁），而非自己查
詢帳戶餘額後指摘告訴人為何只匯66元，足見本案行為人案發時
無法經由自行補刷存摺或向銀行查詢等方式，直接確認告訴人是
否真有匯款，尚須透過他人提供匯款證明才能確認；而證人乙○○
於偵訊及本院審理時，均稱本案郵局帳戶之存摺及提款卡皆在其
保管中，未曾交付他人等語（見偵8591卷第56頁，易字卷第302 
頁），可知證人乙○○並未將帳戶存摺、提款卡交付被告，故被告
實際上亦無法直接查詢告訴人是否真有將款項匯入。
  ㈤由上所述，被告與本案行為人「知悉本案臉書帳號之登入密
碼」、「可因告訴人將款項匯入本案郵局帳戶之行為而受益」及
「無法直接查詢本案郵局帳戶交易明細」等犯行細節特徵完全相
符。參以證人乙○○於偵查及本院審理時證稱：我只有提供本案郵
局帳戶帳號給被告，我不知道本案臉書帳號之登入密碼，也沒有
使用過該臉書帳號等語（見偵12217 卷第9 頁，易字卷第301 、
304 頁），可知除被告外已無其他人可能同時符合本案行為人上
開3 項特徵。是由上開事證綜合觀之，案發時使用本案臉書帳號
對告訴人為本案犯行之人，顯然即為被告無訛。被告辯稱本案應
是其他知道本案臉書帳號密碼之人所為云云，洵無足採。
  ㈥至辯護人雖稱可能是其他有使用本案臉書帳戶權限之人，在
登入臉書帳號後，在被告與證人乙○○間之Messenger 對話紀錄中
發現本案郵局帳戶帳號，因此利用該帳戶做為犯罪試探之用，若
告訴人真的匯入大筆金額，可以再提供其他帳號獲取真正利益云
云，然查，本案告訴人匯款後曾在Messenger 上向本案行為人表
示已匯款（見偵8591卷第39頁），本案行為人卻從未進一步提供
其他金融帳戶要求告訴人匯款，而是持續要求告訴人將款項匯入
本案郵局帳戶內，並無辯護人所稱犯罪試探之情事，故其所辯自
不可採。
  ㈦綜上，本案事證明確，被告及辯護人所辯經核均不足採，被
告犯行洵堪認定，應依法論科。
三、論罪科刑：
  ㈠按被告行為後，刑法第346 條已於108 年12月27日修正生效
，惟此次修正，僅係將相關刑法分則條文中之罰金刑依原刑法施
行法第1 條之1 第2 項之罰金刑提高標準加以通盤換算後之結果
，實質上不生有利或不利被告之影響，爰逕行適用修正後之規定
。
  ㈡核被告所為，均係犯刑法第346 條第1 項之恐嚇取財罪。
  ㈢被告前因妨害兵役治罪條例案件，經本院以105 年度簡字第2
929號判決處有期徒刑3 月確定，於106 年1 月17日執行完畢，
有臺灣高等法院被告前案紀錄表存卷可查。被告受有期徒刑執行
完畢後，5 年以內故意再犯本案最重本刑為有期徒刑之罪，為累
犯。而觀司法院釋字第775 號解釋其解釋文及理由之意旨，係指
構成累犯者，不分情節，一律加重最低本刑，於不符合刑法第59
條所定要件之情形下，致生行為人所受之刑罰超過其所應負擔罪
責之個案，不符罪刑相當原則、比例原則。於此範圍內，在修正
前，為避免發生上述罪刑不相當之情形，法院就該個案應裁量是
否加重最低本刑；準此，該解釋係指個案應量處最低法定刑、又
無法適用刑法第59條在內減輕規定之情形，法院應依此解釋意旨
裁量不予加重最低本刑。經查被告並無此種情形，是加重法定最
低度刑，尚不至於使行為人所受之刑罰超過其所應負擔罪責，而
無上開解釋所指不符罪刑相當原則與比例原則之情形，應依刑法
第47條第1 項之規定加重其刑。
  ㈣爰審酌被告正值青年，不思以正當方式賺取財物，竟以事實
欄所示方式向告訴人恐嚇取財，其手段卑劣，致使告訴人遭受極
大精神壓力，實值非難。又被告為本案犯行前已有諸多財產犯罪
紀錄，有高等法院被告前案紀錄表存卷可查，素行非佳。兼衡被
告國中畢業之智識程度，因另案入監前於物流公司工作，需扶養
1 名未成年子女之家庭生活狀況，及告訴人所受財產損害數額等
一切情狀，量處如主文所示之刑，以資處罰。
  ㈤按宣告前2 條之沒收或追徵，有過苛之虞、欠缺刑法上之重
要性、犯罪所得價值低微，或為維持受宣告人生活條件之必要者
，得不宣告或酌減之，刑法第38條之2 第2 項定有明文。查被告
匯入本案郵局帳戶之66元，對乙○○而言雖屬因被告違法行為而無
償取得之財物，符合刑法第38條之1 第2 項第2 款之規定，然其
數額甚為低微，如宣告沒收將徒增將來執行時無謂之成本，爰依
刑法第38條之2 第2 項之規定，不予宣告沒收，附此敘明。
據上論斷，應依刑事訴訟法第299 條第1 項前段，刑法第346 條
第1 項、第47條第1 項，刑法施行法第1 條之1 第1 項，判決如
主文。
本案經檢察官丁○○偵查起訴，由檢察官秦嘉瑋到庭執行職務。
中    華    民    國   110    年    2     月    25    日
                  刑事第十六庭  審判長法  官  黃湘瑩

                                      法  官  呂超群

                                      法  官  游涵歆
以上正本證明與原本無異。
如不服本判決，應於判決送達後20日內敘明上訴理由，向本院提
出上訴狀（應附繕本），上訴於臺灣高等法院。其未敘述上訴理
由者，應於上訴期間屆滿後20日內向本院補提理由書「切勿逕送
上級法院」。
                                      書記官  李宥寬
中    華    民    國   110    年    2     月    25    日
附錄本案論罪科刑法條全文：
中華民國刑法第346 條
意圖為自己或第三人不法之所有，以恐嚇使人將本人或第三人之
物交付者，處6 月以上5 年以下有期徒刑，得併科3 萬元以下罰
金。
以前項方法得財產上不法之利益或使第三人得之者，亦同。
前2 項之未遂犯罰之。